臺灣桃園地方法院交通事件裁定　　　　 100年度交聲字第212號
原處分機關　交通部公路總局新竹區監理所桃園監理站
異　議　人
即受處分人　陳春發
上列受處分人因違反道路交通管理處罰條例案件，對於交通部公
路總局新竹區監理所桃園監理站於民國100 年3 月25日以桃監裁
字第裁52-Z00000000號違反道路交通管理事件裁決書所為之處分
，聲明異議，本院裁定如下：
    主   文
異議駁回。
    理   由
一、原處分意旨略以：本件異議人即受處分人陳春發（下稱異議
    人）於民國100 年3 月20日下午1 時35分許，駕駛車牌號碼
    KD-0719 號自用一般小貨車行經國道二號公路西向14公里處
    ，為內政部警政署國道公路警察局第六警察隊員警舉發有「
    駕照吊扣期間駕車」之違規行為，並填掣公警局交字第Z000
    00000 號違規通知單，業經交通部公路總局新竹區監理所桃
    園監理站（下稱原處分機關）查明無訛，並於100 年3 月25
    日依道路交通管理處罰條例第21條第1 第5 款，裁處異議人
    罰鍰新臺幣（下同）9,000 元、吊銷駕駛執照、1 年內不得
    考領駕駛執照等語。
二、異議意旨略以：伊先前因酒後駕駛小型車，經本院以99年度
    交聲字第1305號裁定吊扣小型車普通駕駛執照1 年，伊先前
    既係駕駛小型車違規被罰，本次係無照駕駛小型車，亦非再
    次酒後駕車違規，理當僅以小型車無照被罰及吊銷小型車駕
    照才是，而非吊銷其普通聯結車駕照，爰聲明異議，請求撤
    銷原處分云云。
三、按汽車駕駛人，未領有駕駛執照駕駛小型車或機器腳踏車，
    或駕駛執照吊扣期間駕駛小型車或機器腳踏車者，處6,000
    元以上12,000元以下罰鍰；駕駛執照吊扣期間駕駛小型車或
    機器腳踏車者，吊銷其駕駛執照，道路交通管理處罰條例第
    21條第1 項第1 款、第5 款及同條第4 項分別定有明文。汽
    車駕駛人，曾依上開規定吊銷駕駛執照者，1 年內不得考領
    駕駛執照，同條例第67條第3 項亦有明文。又汽車駕駛人，
    因違反本條例及道路交通安全規則之規定，受吊銷駕駛執照
    處分時，吊銷其執有各級車類之駕駛執照，同條例第68條第
    1 項亦有明文。
四、經查：
  (一)異議人前於99年8 月14日晚間11時53分許，因駕駛車牌號碼
    KD -0719號自用一般小貨車行經桃園縣大園鄉○○路○段與
    竹圍街口，經警攔停實施酒測，測得其呼氣酒精濃度超過規
    定之標準即每公升0.29毫克，而為警舉發，經交通部公路總
    局新竹區監理所桃園監理站於99年8 月16日以桃監裁罰字第
    裁52-DB0000000號裁處罰鍰19,500元，並吊扣駕駛執照12個
    月，施以道路交通安全講習；嗣異議人提出異議，經本院以
    99年度交聲字第1305號裁定撤銷原處分，並裁定異議人為汽
    車駕駛人，駕駛汽車經測試檢定酒精濃度超過規定標準，處
    罰鍰19,500元，吊扣小型車普通駕駛執照1 年，並應接受道
    路交通安全講習，吊扣期間自99年8 月16日至100 年8 月15
    日止，此有該裁定、違規查詢報表及汽車駕駛人駕照基本資
    料、吊扣銷歷史情況表各1 份在卷可稽。詎異議人並於上揭
    吊扣小型車普通駕駛執照期間之100 年3 月20日下午1 時35
    分，復駕駛前開自用小貨車行駛國道二號西向14公里處，為
    內政部警政署國道公路警察局第六警察隊舉發「駕照吊扣期
    間駕車」之違規行為，並填掣公警局交字第Z00000000 號違
    規通知單，亦有上開舉發違反道路交通管理事件通知單1 紙
    在卷可憑。異議人就於吊扣小型車普通駕照期間駕駛自用小
    貨車之行為無爭執，異議人違規事實明確，堪予認定。
  (二)關於吊銷駕駛執照處分效力與執行方式之法令依據，應依據
    道路交通管理處罰條例第68條第1 項規定，然道路交通管理
    處罰條例第68條係於94年12月14日修正（99年5 月5 日該次
    修正，就道路交通管理處罰條例第68條第1 項部分，亦維持
    原條文之規定），並於95年2 月27日經行政院以院臺交字第
    0950082898號令發布定自95年3 月1 日施行（下稱修正後）
    。按94年12月14日修正前（下稱修正前）道路交通管理處罰
    條例第68條係規定：「汽車駕駛人因違反本條例及道路交通
    安全規則之規定，受『吊扣或吊銷』駕駛執照處分時，『吊
    扣或吊銷』其持有各級車類之駕駛執照。」，而修正後之道
    路交通管理處罰條例第68條規定則係：「汽車駕駛人，因違
    反本條例及道路交通安全規則之規定，受『吊銷』駕駛執照
    處分時，『吊銷』其持有各級車類之駕駛執照。」，其立法
    理由略以：「原條文將違法或違規駕駛人所持有各級車輛之
    駕駛執照一併吊扣或吊銷失之過酷，影響人民工作及生活過
    鉅，爰修正之。」等語，有道路交通管理處罰條例第68條審
    查報告可資查考（見立法院公報第94卷第70期第135 頁至13
    8 頁），是綜觀前開法條及修法說明，通過之修正條文既未
    將該條全數刪除，而僅係將道路交通管理處罰條例第68條原
    有條文中之「吊扣或」三字刪除，依「明示其一，排除其他
    」之法理，該條應係明示排除「吊扣駕駛執照處分時，吊扣
    其持有各級車類之駕駛執照」之規定，故受「吊扣」駕駛執
    照處分時，固不再吊扣其持有各級車類之駕駛執照，然於受
    「吊銷」駕駛執照處分時，仍維持應吊銷其持有各級車類之
    駕駛執照至為明確，以限制行為人駕駛行為，而限縮修正前
    條文之適用範圍。循此以觀，異議人前於吊扣駛執照期間內
    ，駕駛自用一般小貨車之行為，經原處分機關依道路交通管
    理處罰條例第21條第1 項第5 款、第4 項規定裁罰9,000 元
    ，吊銷駕駛執照，1 年內不得考領駕駛執照，此有原處分機
    關於100 年3 月25日所為桃監裁字第裁52-Z00000000號違反
    道路交通管理事件裁決書1 紙在卷可憑。並依上揭修正後道
    路交通管理處罰條例第68條第1 條之規定，所稱吊銷執照處
    分者，仍維持吊銷汽車駕駛人所執有「各級車類」之駕駛執
    照（臺灣高等法院99年度交抗字第1967號裁定意旨參照）。
    本件受處分人既因酒後駕車酒精濃度超過標準，受吊扣小型
    車普通駕駛執照之處分，其復於吊扣小型車普通駕駛執照處
    分之禁止駕駛小型車期間，違規駕駛自用小客貨車，依首揭
    說明，原處分機關依道路交通管理處罰條例21條第1 項第5
    款、第4 項後段、第67條第4 項等規定，裁決受處分人罰鍰
    9,000 元，並吊銷其駕駛執照及1 年內不得考領駕駛執照，
    並依同條例之修正後第68條規定，一併吊銷其持有之各級駕
    駛執照，並無違誤。異議人主張不應一併吊銷其普通聯結車
    駕駛執照云云，殊屬無據。
  (三)至於異議意旨請求酌情吊扣小型車執照，保留其普通聯結車
    執照云云，無礙於受處分人違規事實之認定。而有關道路交
    通管理處罰條例第21條第4 項後段吊銷駕駛執照及同條例第
    68條第1 項吊銷其持有各級車類之駕駛執照之規定，立法者
    已經考量人民工作、生活、行動自由權及社會公眾用路安全
    之公共利益等因素，受處分人之工作機會縱受有影響，亦係
    因本身之交通違規行為所造成，受處分人主張免予吊銷普通
    聯結車駕駛執照，於法無據，自不足憑採。
四、綜上所述，異議人確有小型車駕駛執照吊扣期間駕駛自用一
    般小貨車之違規行為，原處分機關依道路交通管理處罰條例
    第21條第1 項第5 款、第4 項及第68條第1 項，裁處異議人
    罰鍰9,000 元，並吊銷異議人執有「各級車類」之駕駛執照
    ，核無違誤。本件異議人之異議無理由，應予駁回。
據上論斷，應依道路交通事件處理辦法第18條，裁定如主文。
中    華    民    國   100    年    7     月    13    日
                  交通法庭  法  官  廣于霙
以上正本證明與原本無異。
如不服本裁定，應於裁定送達後5 日內向本院提出抗告狀。
                            書記官  劉寶霞
中    華    民    國   100    年    7     月    19    日